【裁判字號】    88,訴,51
【裁判日期】    890822
【裁判案由】    遺棄等
【裁判全文】
臺灣臺南地方法院刑事判決                            八十八年度訴字第五一號
    公  訴  人  臺灣台南地方法院檢察署檢察官
    被      告  丙○○
    選任辯護人  趙哲宏
                楊淑惠
                宋金比
右列被告因傷害案件，經檢察官提起公訴（八十七年度偵字第六００一號），本院判
決如左：
    主  文
丙○○因過失傷害人，處有期徒刑肆月，如易科罰金，以參佰元折算壹日。
另被訴遺棄罪部分無罪。
    事  實
一、丙○○民國八十六年十一月二十三日二十二時十分許，駕駛車號ＷＯ_四０七六
    號自用小客車，自台南市○○路○段八七巷四十號龍太皇園建設之地下停車場駛
    出，應注意暫停讓幹線道車先行，且依當時情形又無不能注意之情事，適有甲○○駕駛車號ＴＭＤ-五一六號機車後載其弟乙○○沿西門路由西向東駛來。丙○○竟疏未注意而自後撞及甲○○所駕駛之機車，致其人車倒地，乙○○因而受有
    左脛、腓骨骨折之傷害；甲○○則受有左腳擦傷、右腰瘀血之傷害。後經其二人
    之父林丙清檢視該大樓之錄影帶，始知係丙○○所為。
二、案經林丙清及甲○○訴由台南市警察局第五分局報請台灣台南地方法院檢察署檢
    察官偵查起訴。
    理    由
壹、傷害罪部分
一、訊據被告丙○○矢口否認有上開情事，辯稱：車子不是我開的，是戊○○開的，
    他八十六年十一月份來住我這，他有告訴我他有撞到人，是他自己拿我的鑰匙出
    去的云云。惟查：（一）證人戊○○行蹤不明，經檢察官及本院傳訊均未到庭應
    訊。查其住所，均未曾住在該處。而被告又不知蘇某之來歷，竟隨意讓其住在家
    中，並允許其駕駛其吉普車，已與常情不合。於肇事後未告知其有開車肇事之情
    事，旋即又行蹤不明，凡此種種均與常情有違。且該車又未曾保第三人意外責任
    險，車主須自行負擔。可知戊○○僅係被告於肇事後用來推卸罪責之人物而已。
    （二）次查被告於第一次警訊中陳稱係其於案發當日早晨將該肇事車輛借予友人
    丁○○（見八十六年十一月二十七日警訊筆錄），旋又改稱係其姓蘇之朋友（詳
    細姓名不清楚）於八十六年十二月一日主動打電話告知於八十六年十一月二十三
    日駕駛被告之車輛撞到被害人（見八十六年十二月五日警訊筆錄，被告此時並未
    陳稱蘇姓友人住其家中），然於本院審理中又稱戊○○住我家，自行將鑰匙拿走
    云云（見八十八年一月十一日訊問筆錄），另據狀稱，證人戊○○時常會自行拿
    取被告車子鑰匙開車出去，本案即是如此（見被告八十八年一月十一日聲請狀）
    云云，然衡諸一般經驗及論理法則，被告若果真同意外人戊○○住其家中，且經
    常使用其車輛，焉有於警訊中尚不知其蘇姓友人之真實姓名為何，還需回去查報
    之理？且原尚稱係將車借第三人丁○○使用，凡此種種亦與常情有違。是被告以
    其友人丁○○之證詞欲為其不在場證明，顯非可信。（三）且右揭犯罪事實業據
    被害人甲○○、乙○○指述在卷，並有道路交通事故調查報告表一紙及相片十三
    張附卷可稽。被害人才財證確因本件車禍受有傷害，亦有診斷證明書一紙可憑。
    按車輛行至無號誌之交岔路口，支線道車應暫讓幹線道車先行，道路交通安全規
    則第一百零二條第一項第二款定有明文，被告駕車自應注意上述道路交通安全規
    則，且依當時狀況，又無不能注意之情形，竟疏未注意，以致肇事，致人受傷，
    被告顯有過失，且其過失與被害人之受傷間，具有相當因果關係，本案事證明確
    ，被告犯行足堪認定。
二、核被告所為，係犯刑法第二百八十四條第一項前段之罪。被告一過失行為撞傷二
    人，應論以想像競合犯。爰審酌被告犯罪之動機、目的、手段、所生危害、犯後
    未與被害人達成和解等一切情狀，量處如主文所示之刑，並諭知易科罰金折算標
    準，以資懲儆。
貳、遺棄罪部分
一、另公訴意旨略以：被告於八十六年十一月二十三日二十二時十分許，駕駛車號Ｗ
    Ｏ_四０七六號自用小客車，自台南市○○路○段八七巷四十號龍太皇園建設之
    地下停車場駛出，應注意暫停讓幹線道車先行，且依當時情形又無不能注意之情
    事，適有甲○○駕駛車號ＴＭＤ-五一六號機車後載其弟乙○○沿西門路由西向
    東駛來。丙○○竟疏未注意而自後撞及甲○○所駕駛之機車，致其人車倒地，乙○○因而受有左脛、腓骨骨折之傷害；甲○○則受有左腳擦傷、右腰瘀血之傷害
    。被告駕車撞傷被害人乙○○、林才證後，竟未將乙○○、林才證送醫急救，即
    駕車逃逸，將其二人遺棄於現場，顯觸犯刑法第二百九十四條第一項遺棄罪云云
    。
  (一)按犯罪事實應依證據認定之，無證據不得推定其犯罪事實；又不能證明被告犯罪
    者，即應諭知無罪之判決，刑事訴訟法第一百五十四條、第三百零一條第一項分
    別定有明文。又按刑法第二百九十四條第一項後段之遺棄罪，必以對於無自救力
    之人，不盡扶養或保護義務，而致其有不能生存之虞者，始克成立。若負有此項
    義務之人，不盡其義務，而事實上尚有他人為之養育或保護，對於該無自救力人
    之生命，並不發生危險者，即難成立該條之罪，最高法院二十九年度上字第三七
    七七號判例著有明文。
  (二)經查本件肇事地點為台南市○○路○段八七巷四十號龍太皇園建設之地下停車場
    出入口，當地為住宅、商業混合區，有多數人車出入，並有警衛駐守，有現場照
    片八張可證，被告肇事後，告訴人林才證尚能走動，乃去找其父幫忙，斯時大樓
    警衛亦來幫助另一被害人乙○○，業據告訴人林才證於本院訊問中陳述明確（見
    八十八年八月二十四日訊問筆錄），故事實上被害人尚有他人為之養育或保護，
    對於該無自救力人之生命，並不發生危險者，揆諸前揭判例意旨，即難成立遺棄
    罪。
  (三)綜上所述，本件依調查所得證據尚不足以證明被告確有遺棄之犯行，此外，復查
    無其他積極證據足資證明被告有右述犯行，揆諸首開說明，犯罪尚屬不能證明，
    應為無罪之諭知。
二、另我國刑法固於八十八年三月三十日增設第一百八十五條之四，對駕駛動力交通
    工具肇事，致人死傷而逃逸者，加重其刑，然按刑法第一、第二條罪刑法定及從
    新從輕原則之規定，本案既發生於修法前之八十六年十一月二十三日，即無刑法
    第一百八十四條之四之適用，附此敘明。
據上論斷，應依刑事訴訟法第二百九十九條第一項前段、第三百零一條第一項，刑法
第五十五條、第二百八十四條第一項前段、第四十一條，罰金罰鍰提高標準條例第一
條前段、第二條，判決如主文。
本案經檢察官陳俊秀到庭執行職務。
中    華    民    國      八十九    年      八        月    二十二      日
                              臺灣臺南地方法院刑事第二庭
                                      法  官 石家禎
右正本證明與原本無異
如不服本判決應於送達後十日內向本院提出上訴狀
                                      書記官 葉東平
中    華    民    國      八十九    年      八        月      二十四    日
附錄本案論罪科刑法條全文：
刑法第二百八十四條第一項：
因過失傷害人者，處六月以下有期徒刑、拘役或五百元以下罰金。致重傷者，處一年
以下有期徒刑、拘役或五百元下罰金。


司法院資訊處製作；財團法人民間司法改革基金會備份。
